【裁判字號】    90,交上易,449
【裁判日期】    900531
【裁判案由】    過失致死
【裁判全文】
臺灣高等法院臺南分院刑事判決              九十年度交上易字第四四九號    Ｇ
      上  訴  人  臺灣臺南地方法院檢察署檢察官
      被      告  丙  ○  ○
右上訴人因被告過失致死案件，不服臺灣臺南地方法院八十九年度交訴字第三四○號
中華民國九十年一月四日第一審判決（起訴案號：臺灣臺南地方法院檢察署八十九年
度偵字第八五○三號），提起上訴，本院判決如左：
      主      文
上訴駁回。
      事      實
一、丙○○於民國八十九年六月二十六日晚上九時四十分許，駕駛車牌號碼Ｙ九─六
    六一六號自小貨車，沿臺南市○○區○○路由南向北方向行駛，於行經北安路與
    長溪路設有燈光號誌之交岔路口時，其本應注意車輛行駛時，轉彎車應讓直行車
    先行，且依當時天候、路況等情形，又無不能注意之情事，竟疏於注意及此，於
    通過上開交岔路口時，貿然左轉，適同一時、地，邱啟倫無照騎乘車牌號碼ＺＶ
    Ｚ─七○三號輕機車，沿北安路由北向南方向駛來，亦疏未注意車前狀況，並隨
    時採取必要之安全措施，由於雙方各有上述之疏失，兩車於北安路距長溪路西側
    路口三點六公尺處發生擦撞  邱啟倫所騎乘機車撞到丙○○右側車板下方之工具
    廂及右後輪之間，丙○○車之右側車身凹損，邱啟倫人車倒地，其機車車頭嚴重
    凹破損，邱啟倫則受有右側臉頰至下顏部撕裂傷，右鎖骨下部及左下胸外側挫傷
    ，左小腿前下外側擦傷，並造成腦挫傷，合併中樞神經衰竭，經送醫不治死亡。
    丙○○肇事後於未被有偵查權之公務員或機關發覺其為犯嫌前，向到場處理之警
    員自首犯行，並接受裁判。
二、案經臺灣臺南地方法院檢察署檢察官相驗後偵查起訴。
      理      由
一、訊據被告丙○○供認於右開時、地駕駛右開自小貨車與被害人邱啟倫所騎乘機車
    相撞後，被害人傷重送醫不治死亡等事實，並有臺南市警察局第三分局安順分駐
    所相驗案件初步調查報告表、道路交通事故調查報告表各一份及現場照片十二張
    附於相驗卷可資佐證。而被害人因本案車禍受傷致死，亦經臺灣臺南地方法院檢
    察署檢察官督同檢驗員相驗屬實，製有勘驗筆錄、相驗屍體證明書、驗斷書各一
    份及屍體照片七張附於相驗卷足憑。
二、按汽車行駛至交岔路口，轉彎車應讓直行車先行，道路交通安全規則第一百零二
    條第一項第六款前段定有明文。查被告駕駛自小貨車途經右開交岔路口，自應注
    意遵守上開規定，而從該調查報告表事故現場圖觀之，肇事後被害人所騎乘之機
    車已超過中心線，東西向橫倒地上，車頭距中心線一．六公尺，車尾距中心線一
    公尺，車頭西側附近有碎片及掉落物，足見被告駕車係於該處與被害人所騎機車
    相撞，被告顯然未遵守前開規定，其轉彎車未讓被害人之直行車先行。而肇事當
    時雖為晚上九時四十分許，然夜間路燈照明充足、天氣晴朗、視距良好、肇事地
    點為乾燥之柏油路面無缺陷、無障礙物，有前開調查報告表及照片可稽，並無不
    能注意之情事，被告應注意並能注意竟疏未注意，貿然左轉，迨見被害人騎乘機
    車而來時，已閃避不及致生肇事，被告顯有過失。又按汽車（機車）行駛時，駕
    駛人應注意車前狀況，並隨時採取必要之安全措施，道路交通安全規則第九十四
    條第三項亦有明文規定，被害人無照騎乘輕機車途經肇事地點，未遵守上該規定
    ，注意車前狀況，並隨時採取必要之安全措施，致與被告所駕自小貨車發生相撞
    肇事，被害人亦有過失。本案車禍責任，經原審送臺灣省臺南區車輛行車事故鑑
    定委員會鑑定結果，亦認為「一、丙○○駕駛小貨車，轉彎車未讓直行車先行，
    為肇事主因。二、邱啟倫無照駕駛輕機車，未注意車前狀況，為肇事次因。」，
    有該會八十九年十二月八日南鑑字第八九一三五二號函所附鑑定意見書一份附於
    原審卷可參，被害人雖與有過失，仍無解於被告過失罪責。又據被告於本院調查
    供稱：「（你是做什麼職業？）招牌的材料。」「（你是不是駕駛這輛自用小貨
    車運送招牌材料？）這部車是在送招牌材料，上班時間由司機在送。」「（你是
    不是駕駛這輛車於送貨時發生車禍？）不是，我是回家時才發生車禍。」等語；
    於本院審理時供稱：「（對第一審檢察官起訴你普通過失致人於死，事實應該改
    變為業務過失致人於死（到庭執行職務之檢察官論告時稱被告應成立業務過失致
    死罪，並請變更檢察官起訴法條），你有何辯解？）這部車子我只是上、下班在
    開，其餘時間是公司司機在開，車子是登記公司所有。」等語，被告僅駕駛前開
    自小客車上下班，於上班期間公司另僱用司機送貨，故被告駕駛該自小貨車僅係
    用於上下班，並非完成送貨所附隨之輔助事務，尚難認被告駕駛該自小貨車係屬
    駕車送貨業務之範圍，為從事駕駛業務之人，而認定被告駕駛該車肇事致被害人
    死亡，應負業務過失致死罪責。被害人係因本案車禍死亡，被告過失駕車肇事行
    為，與被害人之死亡結果間，自有相當因果關係，事證明確，被告過失致死犯行
    堪以認定。
二、核被告所為，係犯刑法第二百七十六條第一項之過失致死罪。又其肇事後於未被
    有偵查權之公務員或機關發覺其為犯嫌前，向到場處理之警員甲○○自首犯行，
    進而接受裁判，業據證人即臺南市警察局交通隊警員甲○○於本院調查時結證屬
    實，合乎自首之要件，應依刑法第六十二條前段減輕其刑。
三、原審以被告罪證明確，適用刑法第二百七十六條第一項、第六十二條前段、第七
    十四條第一款，罰金罰鍰提高標準條例第一條前段，並審酌被告之品行、應負過
    失責任之程度、造成被害人死亡之結果、被害人應負肇事次因之責任、被告肇事
    後積極與被害人家屬協商賠償事宜，與被害人父親就和解金額為新台幣（下同）
    三百二十萬元本已達成協議，因被害人之母親（與被害人父親已離婚）又出面要
    求一百二十萬元賠償金，致無法和解等一切情狀，判處被告有期徒刑十月，緩刑
    二年，認事用法均無違誤，量刑亦妥適。而公訴人上訴本院後，被告已與被害人
    父母成立調解，賠償三百四十五萬元，有臺南縣永康市調解委員會調解筆錄一份
    附於本院卷足憑。公訴人依被害人之父乙○○之請求上訴稱被告應負業務過失刑
    責，又被告肇事後未與被害人之家屬達成和解，且於喪葬期間未前往弔唁顯無悔
    悟，原審量刑過輕云云，為無理由，應予駁回。
據上論結，應依刑事訴訟法第三百六十八條，判決如主文。
本案經檢察官李傳來到庭執行職務。
中    華    民    國      九十      年      五      月        卅一      日
                                  臺灣高等法院臺南分院刑事第二庭
                                      審判長法官  游    明    仁
                                            法官  林    永    茂
                                            法官  陳    清    溪
右正本證明與原本無異。
不得上訴。
                                      法院書記官  嚴    巧    花
中    華    民    國      九十      年      六      月         四       日
附錄本案論罪法條：
刑法第二百七十六條第一項：因過失致人於死者，處二年以下有期徒刑、拘役或二千
                          元以下罰金。


司法院資訊處製作；財團法人民間司法改革基金會備份。
